臺灣苗栗地方法院民事簡易判決
110年度苗簡字第763號
原      告  金光煥
訴訟代理人  蘇亦洵律師
被      告  陳仲仁
            游麗郁
            游淑美
            游禮華
            徐朝鎰
            徐敬程
            徐國耀
兼  上二人
共      同  
法定代理人  周銀鳳

被      告  徐珮榕
            徐文宏
            徐鈺喬
            游政雄
            游政峯
            游雨蓁

            戴菊蘭(兼戴國平之承受訴訟人)

兼  上一人
訴訟代理人  戴菊英(兼戴國平之承受訴訟人)

被      告  戴菊花(兼戴國平之承受訴訟人)

            戴秋樑
            戴羅鳳蓮

            戴秋榮
            戴秀枝
            戴秀梅
            戴秋年
            曾秋霖
            曾秋華
            曾秋萍
上列當事人間請求塗銷地上權登記事件，本院於民國111年10月4
日言詞辯論終結，判決如下：
    主      文
附表三所示之地上權應予終止。
附表一所示被告應就被繼承人陳氏色如附表三編號一所示地上權
辦理繼承登記後，將附表三編號一所示地上權登記予以塗銷。
附表二所示被告應就被繼承人戴添財如附表三編號二所示地上權
辦理繼承登記後，將附表三編號二所示地上權登記予以塗銷。
訴訟費用由原告負擔。
    事實及理由
壹、程序部分
一、被告戴國平於原告提起本件訴訟後，已於民國111年1月9日
    死亡，戴菊蘭、戴菊花、戴菊英為其繼承人，有戶籍謄本、
    親屬系統表在卷可憑（見本院卷一第369頁至第383頁），茲
    據原告聲明由繼承人承受訴訟（見本院卷二第75頁），於法
    並無不合，應予准許。
二、按原告於判決確定前，得撤回訴之全部或一部。但被告已為
    本案之言詞辯論者，應得其同意，民事訴訟法第262條第1項
    定有明文。原告原列廖寶珠為被告，然於廖寶珠尚未為本案
    言詞辯論之111年9月20日具狀撤回對廖寶珠部分之起訴（見
    本院卷二第187頁），依上揭規定，原告上揭撤回已生撤回
    之效力。
三、被告未於最後言詞辯論期日到場，核無民事訴訟法第386條
    所列各款情形，爰依原告之聲請，由其一造辯論而為判決。
貳、實體部分
一、原告主張：原告所有坐落苗栗縣○○鄉○○段0000地號土地（下
    稱82地號土地）、同段460地號土地（下稱460地號土地，並
    與82地號土地合稱系爭土地）前於38年間依序設定附表三所
    示地上權予訴外人陳氏色、戴添財（以下合稱系爭地上權）
    ，且未定有期限，嗣陳氏色、戴添財死亡後，由附表一所示
    被告繼承取得附表三編號一所示地上權，附表二所示被告繼
    承取得附表三編號二所示地上權，惟迄今尚未辦理繼承登記
    。又系爭地上權登記迄今已逾70年，且原告取得所有權期間
    ，系爭土地均無人居住，系爭地上權設定目的已不存在，爰
    依民法第833條之1、第767條第1項中段之規定，訴請終止系
    爭地上權，並於附表一、二所示繼承人就系爭地上權辦理繼
    承登記後，塗銷系爭地上權等語，並聲明如主文所示。
二、被告方面：
㈠、被告徐朝鎰以：權利最好不要取消等語（見本院卷二第118頁
    ）；被告戴菊英、戴菊蘭以：我不清楚地上權的事情，尊重
    法院判斷等語（見本院卷二第118頁）；被告戴秋榮則以：
    我是戴添財之繼承人，同意塗銷地上權等語（見本院卷一第
    193頁），資為抗辯。
㈡、其餘被告未於言詞辯論期日到場，亦未提出書狀作任何聲明
    或陳述。
三、得心證之理由
㈠、原告主張其為系爭土地之所有權人，系爭土地上設有系爭地
    上權，原登記權利人陳氏色、戴添財均已死亡，附表一所示
    被告為陳氏色之繼承人、附表二所示被告為戴添財之繼承人
    ，各因繼承關係而承受其被繼承人如附表三所示地上權，但
    尚未辦理繼承登記等情，有系爭土地登記謄本、苗栗縣頭份
    地政事務所110年12月14日頭地一字第1100007253號函暨附
    件系爭土地登記簿、陳氏色及戴添財之除戶謄本、全體繼承
    人之戶籍謄本、臺灣新竹地方法院111年1月21日新院玉家慈
    111司家聲49字第3030號函、家事事件（繼承事件）公告查
    詢結果在卷可稽（見本院卷一第49頁至第131頁、第227頁至
    第229頁、第237頁至第275頁、第347頁至第349頁、第369頁
    、第385頁、本院卷二第43頁至第73頁），且為被告所不爭
    執，堪信為真實。
㈡、按普通地上權者，謂以在他人土地之上下有建築物或其他工
    作物為目的而使用其土地之權；地上權未定有期限者，存續
    期間逾20年或地上權成立之目的已不存在時，法院得因當事
    人之請求，斟酌地上權成立之目的、建築物或工作物之種類
    、性質及利用狀況等情形，定其存續期間或終止其地上權。
    民法第832條、第833條之1分別定有明文。次按修正之民法
    第833條之1規定，於民法物權編99年1月5日修正之條文施行
    前未定有期限之地上權，亦適用之，民法物權編施行法第13
    條之1亦有明文。
㈢、系爭地上權未定有期限，由陳氏色、戴添財於38年間以建築
    改良物為目的設定登記，迄今已存續70年，此有系爭土地登
    記謄本、苗栗縣頭份地政事務所110年12月14日函暨附件系
    爭土地人工登記簿在卷可稽（見本院卷一第49頁至第53頁、
    第265至279頁），而82地號土地上雖曾坐落建物，並經陳氏
    色於38年10月15日辦理建物所有權第一次登記，但該建物已
    於96年7月26日辦理滅失登記，460地號土地上則無建物登記
    紀錄等情，有苗栗縣頭份地政事務所110年12月14日頭地一
    字第1100007253號函在卷可稽（見本院卷一第261頁至第262
    頁），復經本院會同地政人員前往系爭土地履勘結果，系爭
    土地上已無地上物存在，有本院勘驗筆錄暨現場照片、苗栗
    縣頭份地政事務所111年7月15日頭地二字第1110004214號函
    暨附件土地複丈成果圖在卷可佐（見本院卷二第125頁至第1
    49頁、第157頁至第159頁），被告亦未提出有繼續利用系爭
    土地或給付地租之情形。本院審酌系爭地上權存續期間迄今
    已逾70年，地上權人所建造之建物業已滅失，地上權設定目
    的不復存在，地上權人現亦未於系爭土地上有何利用行為之
    事實，倘任系爭地上權繼續存在，勢將有礙於所有權人使用
    系爭土地，有害於系爭土地之經濟價值，揆諸前開規定，本
    院認系爭地上權應予終止，原告請求終止系爭地上權，核屬
    有據。
㈣、按所有人對於妨害其所有權者，得請求除去之，民法第767條
    第1項中段定有明文。系爭地上權雖經本院判決終止，惟該
    地上權登記仍不失為財產上利益，且對土地所有權使用收益
    之圓滿狀態造成妨害，是原告請求塗銷系爭地上權登記，即
    屬有據。復因地上權之塗銷，性質上乃不動產物權之處分行
    為，於繼承人因繼承取得地上權之情形，依民法第759條規
    定，應經辦理繼承登記，始得為地上權之塗銷登記，附表一
    所示被告為原地上權人陳氏色之繼承人、附表二所示被告為
    原地上權人戴添財之繼承人，且均未辦理系爭地上權之繼承
    登記，已如前述，則原告依前開規定，請求如主文第2項、
    第3項所示，為有理由，亦應准許。
四、綜上所述，原告依民法第833條之1、第767條第1項中段規定
    ，請求終止附表三所示地上權，並請求附表一、二所示被告
    分別就其被繼承人陳氏色、戴添財如附表三所示地上權辦理
    繼承登記後，將上開地上權登記予以塗銷，為有理由，應予
    准許。 
五、本件事證已臻明確，兩造其餘攻擊防禦方法及所提證據經審
    酌後，於判決結果不生影響，爰不另逐一論駁。
六、又本件原告勝訴乃係因民法第833條之1於99年2月3日新增規
    定之故，尚難歸責於被告，且本件終止並塗銷系爭地上權之
    結果，純有利於原告，大部分之被告亦未到庭爭執，若令被
    告負擔訴訟費用顯失公平，且原告亦同意單獨負擔訴訟費用
    （見本院卷二第181頁），爰參照民事訴訟法第80條之1、第
    81條之法理，命由原告負擔本件訴訟費用。　　　
中　　華　　民　　國　　111 　年　  10　　月　　18　　日
                  苗栗簡易庭   法　官　何松穎
以上正本係照原本作成。 
如對本判決上訴，須於判決送達後20日內向本院提出上訴狀（須
附繕本）。如委任律師提起上訴者，應一併繳納上訴審裁判費。
中　　華　　民　　國　　111 　年　  10　　月　　18　　日
                              書記官  劉立晨
附表一：被繼承人陳氏色之繼承人
陳仲仁、游麗郁、游淑美、游禮華、徐朝鎰、徐敬程、徐國耀、周銀鳳、徐珮榕、徐文宏、徐鈺喬、游政雄、游政峯、游雨蓁 
附表二：被繼承人戴添財之繼承人
戴菊蘭、戴菊花、戴菊英、戴秋樑、戴羅鳳蓮、戴秋榮、戴秀枝、戴秀梅、戴秋年、曾秋霖、曾秋華、曾秋萍 
附表三：
編號 坐落土地 收件字號 地上權登記權利人 權利範圍 設定權利範圍 存續期間、 地租 一 苗栗縣○○鄉○○段0000地號 南庄字第000803號 陳氏色 1分之1 66.11平方公尺 無定期、空白 二 苗栗縣○○鄉○○段000地號 南庄字第000503號 戴添財 1分之1 42.98平方公尺 無定期、依照契約約定